【裁判字號】    97,小上,16
【裁判日期】    970131
【裁判案由】    清償債務
【裁判全文】
臺灣臺北地方法院民事裁定              97年度小上字第16號
上  訴  人  新光行銷股份有限公司
法定代理人  甲○○
訴訟代理人  丙○○
被上訴人    乙○○
                      之2
上列當事人間請求清償債務事件，上訴人對於中華民國96年12月
26日本院臺北簡易庭96年度北小字第2868號第一審判決提起上訴
，本院裁定如下：
    主  文
上訴駁回。
第二審訴訟費用新臺幣壹仟伍佰元由上訴人負擔。
    理  由
一、按「對於小額程序第一審裁判之上訴或抗告，非以其違背法
    令為理由，不得為之」；「上訴狀內應記載上訴理由，表明
    下列各款事項：一原判決所違背之法令及其具體內容。二依
    訴訟資料可認為原判決有違背法令之具體事實」，民事訴訟
    法第436條之24第2項、第436條之25分別定有明文。準此，
    當事人對於小額程序第一審判決提起上訴時，其上訴狀或理
    由書應表明該判決所違背之法令條項，或有關判例、解釋字
    號，或成文法以外之習慣或法理等及其具體內容，暨係依何
    訴訟資料可認為原判決有違背法令之具體事實，如未依上述
    方法表明，或其所表明者與上開法條規定不相合時，即難認
    為已合法表明上訴理由，其上訴自非合法（最高法院71年度
    臺上字第314號判例參照）。又為貫徹小額程序之簡速性，
    避免因上訴或抗告費時，不符訴訟利益，小額事件之裁判原
    則上宜於第一審確定，惟第一審裁判如有違背法令情事者，
    為保障當事人權益，自應許其上訴或抗告於第二審，故明定
    對於小額程序之第一審裁判，非以其違背法令為理由，不得
    上訴或抗告，從而，如仍為上訴，即屬上訴不合程式，法院
    毋庸命其補正，逕以裁定駁回之，此觀同法第436條之32第2
    項準用第471條第1項、第444條第1項規定自明。
二、上訴意旨略以：(一)原審准許卿嘉智擔任被告之訴訟代理人，
    有違民事事件委任非律師為訴訟代理人許可準則，依民事訴
    訟法第469條第4款規定，其判決當然違背法令；(二)原判決與
    民國96年11月28日臺灣高等法院暨所屬法院96年法律座談會
    民事類提案第15號決議內容相悖；(三)原判決認兩造間無消費
    借貸契約存在，有違民法第94條、第153條第2項及第474條
    規定；(四)原判決否認徵信錄音之效力，有違民事訴訟法第22
    2條規定及法院證據調查之義務；(五)原判決認上訴人未予被
    上訴人足夠時間詳讀申請書內容，且系爭申請書外觀上「字
    跡過小且並不顯眼」、「極易令人產生是消費者向巔峰公司
    購買商品而使用分期付款」、「致令消費者陷於無知或錯誤
    之資訊」等見解，違反臺灣高等法院90年度上易字第778號
    裁判意旨等語。
三、經查，依民事訴訟法第68條第1項但書規定，經審判長許可
    ，得委任非律師為訴訟代理人，是被上訴人於原審委任非律
    師之卿嘉智為訴訟代理人，並經原審同意後出庭辯論，核無
    違反民事訴訟法第469條第4款規定之情事，是上訴人指稱原
    判決違反民事訴訟法第469條第4款之規定云云，自不足取。
    又兩造間究否成立消費借貸契約乃事實問題，而取捨證據、
    認定事實則屬於事實審法院之職權，若其認定並不違背法令
    ，即不許任意指摘其認定不當，以為上訴理由（最高法院28
    年上字第1515號判例參照），原判決已詳載其認定被上訴人
    與誠泰商業銀行（現更名為臺灣新光商業銀行，下稱新光銀
    行）間並未成立消費借貸契約之理由，並據以認定被上訴人
    對新光銀行並無清償消費借貸款之義務，故上訴人所為之請
    求均於法無據，核其適用法令，並無違誤之處。上訴人於上
    訴狀內所載，既係就原審取捨證據、認定事實及解釋契約之
    職權行使，指摘其為不當，並就原審命為辯論及已論斷者，
    泛言謂為違法，而非表明該判決所違背之法令及其具體內容
    ，暨依訴訟資料合於該違背法令之具體事實，難認其已合法
    表明上訴理由。至上訴人所引臺灣高等法院90年度上易字第
    778號判決、96年11月28日臺灣高等法院暨所屬法院96年法
    律座談會民事類提案第15號決議內容，均非判例，難謂原判
    決有何違背判例之情形，揆諸首揭說明，應認其上訴為不合
    法，本院毋庸命其補正，爰逕以裁定駁回其上訴。
四、本件第二審訴訟費用額，確定如主文第2項所示金額。
五、據上論結，本件上訴為不合法，依民事訴訟法第 436條之32
    第1項、第2項、第444條第1項前段、第436條之19第1項、第
    95條、第78條，裁定如主文。
中    華    民    國    97    年    1     月    31    日
                  民事第二庭    審判長法官  黃蓓蓓
                                      法官  林欣蓉
                                      法官  鍾素鳳
以上正本係照原本作成。
本裁定不得抗告。
中    華    民    國    97    年    1     月    31    日
                                    書記官  林玗倩


司法院資訊處製作；財團法人民間司法改革基金會備份。
